臺灣高等法院刑事判決　　　　　　　　94年度交上易字第64號
上　訴　人　臺灣板橋地方法院檢察署檢察官
上　訴　人
即　被　告　乙○○
上列上訴人因被告過失致死案件，不服臺灣板橋地方法院93年度
交易字第127號，中華民國94年1月18日第一審判決（起訴案號：
臺灣板橋地方法院檢察署93年度偵字第8734號，移送併辦案號：
93 年度偵字第9168號），提起上訴，本院判決如下：
    主  文
原判決撤銷。
乙○○因業務上之過失致人於死，處有期徒刑玖月，緩刑參年。
    事  實
一、乙○○偶爾幫其母親在菜市場販賣髮飾，平均每週約有一、
    二次駕駛汽車補貨，駕駛自用小客車以買賣、運送髮飾為其
    附隨業務，係從事駕駛業務之人。於民國（下同）93年2 月
    20日晚間，駕駛車號8110─ＦＧ自小客車，由臺北縣蘆洲市
    欲前往三重市三和國中對面商店補貨；同日19時20分許，行
    經蘆洲市○○○路○段1巷口時，原應注意汽車在雙向二車道
    行駛時，應在遵行車道內行駛及注意車前狀況，隨時採取必
    要之安全措施，而當時天晴，路面乾燥、無缺陷，亦無障礙
    物，視距良好，並無不能注意之情事，竟疏未注意在遵行車
    道內行駛，而跨越分向線駛入對向車道，又疏未注意車前狀
    況，並採取必要之安全措施；適對向車道有吳清交騎乘車號
    ＫＥＩ─523號重型機車，沿蘆洲市○○○路○段往蘆洲更寮
    方向行駛至該處，見狀閃避不及，而煞車失衡向左傾倒，旋
    與乙○○駕駛之上開8110─ＦＧ號自小客車左前側發生擦撞
    ，致吳清交人車倒地。雖經緊急送往淡水馬偕醫院救治，仍
    於當日晚間8時許，因頭部多發性鈍性傷致顱骨骨折，顱內
    出血神經性休克死亡。乙○○於上開肇事後，在有偵查犯罪
    職權之公務員查知其為犯人前，主動向前來處理之臺北縣警
    察局蘆洲交通分隊警員林志勇陳述犯罪而接受裁判。
二、案經乙○○於犯罪被發覺前向警方自首，臺灣板橋地方法院
    檢察署檢察官據報相驗後自動檢舉偵辦，及經吳清交之妻甲
    ○○訴由臺灣板橋地方法院檢察署檢察官移送併辦。
    理  由
一、訊據被告乙○○對於上揭過失肇事犯罪事實已坦承不諱，但
    另辯稱：不是以駕駛為業務云云。經查：
  (一)前揭事實業據被告坦承不諱，核與證人廖清國於檢察官偵查
    及原法院審理中所供證之情節相符；復有道路交通事故現場
    圖、道路交通事故調查報告表(一)(二)、臺北縣政府警察局新莊
    分局道路交通事故補充資料表、臺北縣政府警察局蘆洲分局
    刑案現場勘察報告表暨所附之現場圖，及肇事自用小客車、
    機車受損、現場照片共64幀在卷可稽。而被害人吳清交確因
    本件車禍致頭部多發性鈍性傷致顱骨骨折，顱內出血神經性
    休克死亡，亦經臺灣板橋地方法院檢察署檢察官督同法醫師
    相驗及法務部法醫研究所鑑定明確，製有相驗屍體證明書、
    驗斷書及勘驗筆錄、法務部法醫研究所法醫複驗鑑定書等在
    卷可憑。
  (二)按駕駛人應注意車前狀況，並隨時採取必要之安全措施，及
    汽車在雙向車道行駛時，均應在遵行車道內行駛，道路交通
    安全規則第94條第3項、第97條第1款分別定有明文，被告駕
    駛上開自用小客車，自應注意上開關於交通安全之規定，又
    依附卷之交通事故調查報告表(一)(二)所載，本件肇事時、地之
    天候晴、柏油路面、路況乾燥無缺陷、無障礙物、視距良好
    ，則肇事當時，被告應無不能注意之情事，其竟疏未注意，
    未在遵行車道內行駛而駛入對向車道，又疏未注意車前狀況
    ，採取必要安全措施；適對向車道由被害人吳清交所騎乘之
    重型機車行經該處閃避不及而煞車失衡，旋與被告駕駛之上
    開自用小客車左前側發生擦撞；則被告駕駛汽車未遵守規定
    肇事，而有過失甚明。至於，本件經採取被害人血液檢測酒
    精值，發現其生前明顯喝酒，其血液內酒精濃度為0.328%
    （見上開法務部法醫研究所法醫複驗鑑定書），其酒後駕車
    雖有違規定，然尚未達危險駕駛之程度，並非為肇事因素。
    本件經送臺灣省臺北縣區車輛行車事故鑑定委員會鑑定結果
    ，以被告駕駛自用小客車跨分向線行駛且未注意車前狀況，
    為肇事主因，被害人吳清交駕駛重型機車無肇事因素，然酒
    精濃度（0.3%）超過規定標準駕車，有違規定，有該委員會
    93年9月29日北鑑字第93145號鑑定意見書在卷可稽，亦同此
    認定。又被害人吳清交確因本件車禍致死，則被告之過失行
    為與被害人死亡間，有相當因果關係，自可認定。被告在本
    院審理中之自白核與事實相符，應屬可信。
  (三)次按刑法上所謂業務，係指個人基於其社會地位繼續反覆所
    執行之事務，其主要部分之業務固不待論，即為完成主要業
    務所附隨之準備工作與輔助事務，亦應包括在內，最高法院
    71年台上字第1550號著有判例。被告在原法院中已供陳：偶
    而幫母親在菜市場幫忙賣髮飾，偶而幫忙補貨，平均1星期1
    、2次，有時騎摩托車，有時開車等語（見原審卷第88頁）
    。以被告駕車補貨次數之頻繁，其駕駛8110─ＦＧ自小客車
    應屬其社會活動之一，在社會上有其特殊之屬性，其本於此
    項屬性而駕車，自屬基於社會生活之地位而反覆執行事務，
    因之，在此地位之駕車，應認係業務之範圍。被告所辯：不
    是以駕駛為業務等語，並不足採。
  (四)本件事證明確，被告犯行已堪認定。
二、被告駕駛自用小客車以買賣、運送髮飾為其附隨業務，係從
    事駕駛業務之人；其駕車補貨時，因過失致被害人死亡，核
　　其所為，係犯刑法第276條第2項之業務過失致死罪。公訴人
    認被告係犯同刑法第276條第1項之普通過失致死罪，其起訴
    法條尚有未當，應予變更。又被告肇事後，於有偵查權限之
    機關及公務員發覺其過失傷害之犯行前即向警員自承肇事並
    接受裁判，有臺北縣政府警察局蘆洲分局交通事故處理警員
    林志勇所製作之交通事故肇事人自首情形紀錄表紙在卷可查
    （見相字卷第12頁）；是被告之行為符合自首之要件，應依
    刑法第62條前段之規定，應依該規定減輕其刑。另查，臺灣
    板橋地方法院檢察署93年度偵字第9168號卷移送併辦部分，
    係告訴人甲○○就被告所犯本案過失致死犯行提出告訴，與
    本案起訴事實為同一事實，併此敘明。
三、原審據以論罪科刑，固非無見。惟查，被告自承其販賣髮飾
    每週駕車補貨一、二次，以其駕車補貨次數之頻繁，其駕駛
    8110─ＦＧ自小客車應屬其社會活動之一，在社會上有其特
    殊之屬性，其本於此項屬性而駕車，自屬基於社會生活之地
    位而反覆執行事務，因之，在此地位之駕車，應認係業務之
    範圍；其駕車補貨時，因過失致被害人死亡，所為應係犯刑
    法第276條第2項之業務過失致死罪；原判決認被告係犯同法
    條第1項之普通過失致死罪，尚有未當。被告上訴意旨，指
    摘原審量刑過重，雖無理由；然公訴人之上訴意旨，以原審
    認定被告所犯之罪名錯誤，指摘原判決不當，則為有理由，
    應由本院將原判決撤銷改判。爰審酌被告係因駕車一時失慎
    致犯本案過失犯行，雖肇致被害人死亡之重大危害，然本並
    無任何惡性，且審判中已坦承犯行，並與被害家屬成立和解
    ，態度尚佳等一切情狀，量處如主文所所示之刑。
四、末查，被告前未曾受有期徒刑以上刑之宣告，有本院被告全
    國前案紀錄表在卷可查；其因一時失慎肇事誤觸刑章，犯罪
    後已深表悔悟，坦承過失並與被害人家屬達成和解，賠償被
    害人家屬精神上所造成之損害，獲得被害人家屬之諒解，表
    明不再追究被告之刑責，有審判筆錄在卷可查；被告經此論
    罪科刑當知警惕信無再犯之虞，本院因認被告所處之刑以暫
    不執行為適當，爰併宣告緩刑參年以啟自新。
據上論斷，應依刑事訴訟法第369條第1項前段、第364條、第299
條第1項前段，刑法第276條第2項、第62條前段、第74條第1款，
罰金罰鍰提高標準條例第1條前段，判決如主文。
本案經檢察官田炳麟到庭執行職務。
中　　華　　民　　國　　94　　年　　4 　　月　　21　　日
　　　　　　　　　刑事第十三庭  審判長法　官  劉景星
                                      法  官  陳志洋
                                      法  官  陳博志
以上正本證明與原本無異。
不得上訴。
                                      書記官  陳嘉文
中　　華　　民　　國　　94　　年　　4 　　月　　22　　日
附錄：本案論罪科刑法條全文
中華民國刑法第276條 (過失致死罪)
因過失致人於死者，處二年以下有期徒刑、拘役或二千元以下罰
金。
從事業務之人，因業務上之過失犯前項之罪者，處五年以下有期
徒刑或拘役，得併科 3000 元以下罰金。
